【裁判字號】    94,訴,304
【裁判日期】    950328
【裁判案由】    返還土地等
【裁判全文】
臺灣宜蘭地方法院民事判決               94年度訴字第304號
原      告  甲○○
            丙○○
兼共同訴訟  乙○○
代理人
被      告  丁○○
                      1號
當事人間返還土地等事件，本院於95年3月14日言詞辯論終結，
判決如下：
    主  文
被告應將坐落宜蘭縣冬山鄉○○段一二六九地號及宜蘭縣冬山鄉
○○段三四地號土地上之芭樂樹移除，將土地返還原告。
訴訟費用由被告負擔。
本判決於原告以新台幣伍拾萬肆仟玖佰柒拾元供擔保後，得假執
行。
    事實及理由
一、原告之主張：坐落宜蘭縣冬山鄉○○段（下稱梅花段）1269
    地號及宜蘭縣冬山鄉○○段（下稱大埤段）34地號土地為原
    告所有，本來佃戶為訴外人莊英煌，被告是莊英煌的哥哥，
    嗣後莊英煌死亡，原告不知道佃戶是誰，後來函文鄉公所才
    知已經沒有耕地三七五租約，鄉公所告知系爭二筆土地由被
    告使用種植芭樂樹，原告與被告間並無租約存在，爰依民法
    第767條請求返還土地等語，並聲明如主文第一項所示，並
    願供擔保聲請准予假執行。
二：被告則以：系爭土地伊僅耕作部分，莊英煌係伊弟弟但已經
    死亡，而莊英煌的子女已經搬到桃園，系爭土地伊有三七五
    租約，希望原告能給予補償等語資為抗辯。
三、本院之判斷：
  (一)原告主張其為梅花段1269地號、大埤段34地號土地所有權人
    ，此為被告所不爭執，並有原告提出之土地登記簿謄本為證
    ，原告此部分之主張應堪信為真實。
  (二)就系爭土地是否有耕地三七五租約一節，查系爭土地之土地
    登記簿謄本其他登記事項欄中，均註記有耕地三七五租約，
    惟依宜蘭縣冬山鄉公所於民國94年12月14日以冬鄉民字第
    0940018744號函檢附之系爭土地之耕地三七五租約相關資料
    ，依該所於94年6月13日以冬鄉民字第0940007079號函覆原
    告乙○○之函文主旨欄：「台端申請補發本鄉○○段1269及
    大埤段34地號二筆土地之耕地三七五租約書案，經查本所無
    前開地號土地之租約登記，所請歉難同意，請查照。」依該
    函文之意旨，系爭土地並無耕地三七五租約之登記。雖被告
    提出冬山鄉公所96鄉民字第4492號租約書證明就系爭土地存
    有耕地三七五租約，但該租約書所登記之土地係梅花段1272
    、1272之1地號二筆土地，亦與本件系爭土地地號不符，是
    尚難僅憑該租約書而推論系爭土地存有耕地三七五租約。
  (三)按當事人主張有利於己之事實者，就其事實有舉證之責任，
    民法第277條前段定有明文。被告就系爭土地是否有耕地三
    七五租約，並未並未提出證據證明，是原告之主張應可採信
    。再被告於系爭土地上種植芭樂樹之範圍，經本院會同宜蘭
    縣羅東地政事務所人員至現場履勘後，被告種植之範圍為系
    爭土地全部，此有本院勘驗筆錄及宜蘭縣羅東地政事務所以
    95年2月17日羅地二（2）字第0950001576號函檢送之土地複
    丈成果圖在卷可佐。按所有人對於無權占有或侵奪其所有物
    者，得請求返還之，民法第767條定有明文。本件被告確有
    占用原告系爭土地種植芭樂樹，且無占用之正當權源，足資
    對抗原告之請求，從而，原告本於所有權之作用，依民法第
    767條物上請求權之規定，請求被告將系爭土地上之芭樂樹
    移除，並將土地返還原告，即無不合，應予准許。
  (四)原告陳明願供擔保聲請宣告假執行，核無不合，爰酌定相當
    擔保金額，予以准許。
據上論結，原告之訴為有理由，依民事訴訟法第78條、第390 條
第2項，判決如主文。
中    華    民    國    95    年    3     月    28    日
                          臺灣宜蘭地方法院民事庭
                              法  官  辜  漢  忠
正本與原本無異。
如對本判決上訴，須於判決送達後20日內向本院提出上訴狀 (須
附繕本)。
中    華    民    國    95    年    3     月    29    日
                              書記官  陳  憲  文


司法院資訊處製作；財團法人民間司法改革基金會備份。
